臺灣高等法院臺中分院刑事判決　　 100年度上訴緝字第1263號
上　訴　人
即　被　告　陳淑蘭
選任辯護人　王昌鑫律師
　　　　　　張慶宗律師
　　　　　　陳鵬光律師
上列上訴人因偽造文書等案件，不服臺灣彰化地方法院86年度訴
字第264號中華民國87年12月5日第一審判決（起訴案號：臺灣彰
化地方法院檢察署85年度偵字第7275號、86年度偵字第1379號）
，提起上訴，本院判決如下：
    主  文
原判決關於陳淑蘭部分撤銷。
陳淑蘭免訴。
    理  由
一、公訴意旨略以：被告陳淑蘭為尚鋒興業股份有限公司（下稱
    尚鋒公司）前任董事長，而尚鋒公司為公開發行股票之公司
    ，於民國（下同）83、84年間，尚鋒公司股票價格重挫，公
    司原任董、監事王瑞昌、吳紫標、游文雄、陳乃玉、張榮顯
    及李憲忠等人所持有向銀行貸款之公司股票，因股價下滑而
    遭銀行拍賣處分，致使王瑞昌等人所持有之股份減少，尚鋒
    公司因而定於84年10月 7日召開臨時股東會，改選董事及監
    察人，陳淑蘭為求王瑞昌等人能順利連任公司董、監事，遂
    與鄭惠娟、陳乃玉基於犯意之聯絡，推由鄭惠娟及陳乃玉對
    外徵求公司股東之委託書，以增加在臨時股東會中之表決權
    ，鄭惠娟及陳乃玉乃透過媒體、證券公司及親友，對外以每
    一千股股票新台幣（下同）100或120元之代價徵求委託書。
    惟按依財政部證券管理委員會所訂頒之「公開發行公司出席
    股東會使用委託書規則」之規定，徵求人必須將徵求委託書
    之書面及廣告，報請證管會備查，證管會將轉知被徵求公司
    ，並有其他較為嚴格之限制，陳淑蘭等三人為避免以徵求委
    託書之名義向證管會申報，在程序上較為繁雜，竟於求得委
    託書後，基於概括之犯意，未經林信義、唐照禮及張秀微等
    人之同意，連續在不詳時、地，以該三人之名義填寫非屬徵
    求委託書之受託代理人聲明書，並盜用該三人置放在尚鋒公
    司之印章，使該三人成為尚鋒公司非屬徵求委託書之股份受
    託代理人，足生損害於該三人及證管會管理上市公司徵求委
    託書之正確性，旋即委託不知情之台灣證券綜合證券股份有
    限公司（下稱台證公司），以非屬徵求委託書之受託代理人
    之方式，檢附包含前開偽造之聲明書及受託股數明細表，向
    證管會申報，假受託代理之名，行徵求之實，違反證管會依
    證券交易法所為之限制命令。嗣經證管會於85年 1月間，製
    作問卷表函詢尚鋒公司未出席上開臨時會，但卻出具委託書
    之股東使用委託書之過程，始查悉上情。因認被告陳淑蘭涉
    犯刑法第210條之偽造私文書、第217條第 2項之盜用印章、
    第216條之行使偽造私文書、89年7月19日修正公布前證券交
    易法第25條之1第1項、第177條第3款之罪嫌云云。
二、按時效已完成者，應諭知免訴之判決，並得不經言詞辯論為
    之，刑事訴訟法第302條第2款、第 307條，分別定有明文。
    次按行為後法律有變更者，適用行為時之法律，但行為後之
    法律有利於行為人者，適用最有利於行為人之法律，為95年
    7月1日修正施行之刑法第2條第1項所明定。修正後刑法第80
    條第 1項，及修正前同項關於追訴權時效期間之規定不同，
    修正後刑法所定時效期間較長，表示行為人被追訴之期限較
    久，自屬對行為人不利，經比較新舊法結果，自以修正前刑
    法第80條第 1項較有利於行為人，本案關於追訴權時效，自
    應適用修正前刑法第80條第 1項之規定。而關於追訴權時效
    之停止進行及其期間、計算，亦應一體適用修正前刑法第83
    條之規定，併予說明。再按被告逃匿，經法院通緝，致審判
    之程序不能繼續。依修正前刑法第80條、第83條之規定，並
    參照大法官會議63年釋字第138號、57年釋字第123號解釋及
    最高法院82年 9月21日第10次刑事庭會議紀錄之旨，已實施
    偵查及經提起訴訟，且在審判進行中，均不生時效進行之問
    題。
三、再按犯最重本刑為 3年以上10年未滿有期徒刑之罪者，追訴
    權，因10年內不行使而消滅；追訴權之時效，如依法律之規
    定、偵查、起訴或審判之程式，不能開始或繼續時，停止其
    進行；前項時效停止，自停止原因消滅之日起與停止前己經
    過之期間，一併計算；停止原因繼續存在之期間，如達於修
    正前刑法第80條第 1項各款所定期間4分之1者，其停止原因
    視為消滅，修正前刑法第80條第1項第2款、第83條分別定有
    明文。
四、經查：上訴人即被告陳淑蘭（下稱被告）被訴涉犯上開刑法
    第210條之偽造私文書、第217條第2項之盜用印章、第216條
    之行使偽造私文書、89年7月19日修正公布前證券交易法第2
    5條之1第1項、第177條第3款之罪嫌，其中以刑法第216條、
    210 條之行使偽造私文書罪之法定本刑最重，該罪之最重本
    刑為有期徒刑5年。該罪依修正前刑法第80條第1項第 2款規
    定，追訴權期間為10年。再依公訴意旨，被告於民國84年10
    月 7日召開尚鋒公司臨時股東會時，行使偽造之委託書，因
    此追訴權時效應自該行為終了之日即84年10月 7日起算。查
    本件自85年 9月19日起實施偵查，有臺灣彰化地方法院檢察
    署收文章可佐（偵7275卷第 1頁），其後因上訴人於上訴審
    中逃匿，經本院於88年11月25日發布通緝，有通緝書可憑（
    上訴卷三第23頁），從而，本件追訴權時效於檢察官實施偵
    查後至發布通緝前1日共計3年2月6日，此部分既不生追訴權
    時效之進行。從而，本件自被告犯行最後終了時間即84年10
    月 7日，加計追訴權時效期間10年，時效停止期間2年6月，
    加計實施偵查期間至通緝前1日之期間3年2月6日，應於 100
    年 6月13日追訴權時效完成，揆諸前揭說明，本件自應為免
    訴判決，原審未及為追訴權時效完成之認定，尚有未洽，自
    應由本院將原審判決關於被告陳淑蘭部分予以撤銷，改諭知
    免訴判決，並不經言詞辯論為之。
五、據上論斷，應依刑事訴訟法第369條第1項前段、第 364條、
    第302條第2款、第307條，判決如主文。
中    華    民    國   100    年    7     月    6     日
          刑事第十二庭    審判長法  官  康應龍
                                法  官  王國棟
                                法  官  黃家慧
以上正本證明與原本無異。
如不服本判決應於收受送達後十日內向本院提出上訴書狀，其未
敘述上訴之理由者，並得於提起上訴後十日內向本院補提理由書
（均須按他造當事人之人數附繕本）「切勿逕送上級法院」。
                                書記官  江丞晏
中    華    民    國   100    年    7     月    6     日